臺灣花蓮地方法院民事裁定
111年度監宣字第51號
聲  請  人  甲○○  


相  對  人  乙○○  




上列當事人間監護宣告事件，本院裁定如下：
    主    文
宣告乙○○（男，民國00年0月0日生，身分證統一編號：Z0000000
00號）為受輔助宣告之人。
選定甲○○（女，民國00年0月00日生，身分證統一編號：Z000000
000號）為受輔助宣告之人之輔助人。
受輔助宣告之人乙○○之法律行為金額在新臺幣參仟元以上，及申
辦證件、手機、銀行貸款、申請及領取各種社會福利或補助之行
為，應經輔助人甲○○同意。
聲請費用新臺幣壹仟元由受輔助宣告之人負擔。
    理   由
一、聲請意旨略以：聲請人甲○○為相對人乙○○之妹。相對人因精
    神障礙，已不能為意思表示或受意思表示或辨識其意思表示
    之效果，爰依法聲請宣告相對人為受監護宣告之人，併選定
    聲請人甲○○為監護人、指定相對人之兄丙○○為會同開具財產
    清冊之人等語，並提出同意書、親屬系統表、身心障礙證明
    、戶籍謄本、身分證影本等件為證。
二、輔助宣告部分：
（一）按對於因精神障礙或其他心智缺陷，致不能為意思表示或
      受意思表示，或不能辨識其意思表示之效果者，法院得因
      本人、配偶、四親等內之親屬、最近一年有同居事實之其
      他親屬、檢察官、主管機關、社會福利機構、輔助人、意
      定監護受任人或其他利害關係人之聲請，為監護之宣告，
      民法第14條第1 項定有明文。又法院對於監護之聲請，認
      為未達民法第14條第1 項之程度者，得依民法第15條之1 
      第1 項規定，為輔助之宣告；法院對監護宣告之聲請，認
      為未達應受監護宣告之程度，而有輔助宣告之原因者，得
      依聲請或依職權以裁定為輔助之宣告，民法第14條第3 項
      、家事事件法第174 條第1 項並均定有明文。
（二）本院在鑑定人臺北榮民總醫院玉里分院（下稱玉里醫院）
      丁○○醫師前訊問相對人，審驗相對人之心神狀況，相對人
      雖可回應，也可辨別身邊之人，然對基本數學計算、買東
      西找錢、當今總統為何人等問題，均無法正確應答，此有
      調查筆錄在卷足憑（見本院卷第65至71頁）。又該院精神
      鑑定報告書略以：相對人3歲時高燒，此後即智力發育遲
      緩。16歲時首次出現精神症狀，17歲時確診為思覺失調症
      ，並陸續住院治療，家屬曾將相對人接回家照顧，然因自
      我照顧能力、精神症狀等，家屬無力照料，遂於民國80年
      送至玉里醫院療養至今。相對人之日常生活狀況經旁人提
      醒可自行處理，但經濟活動能力極為有限，社會能力亦相
      對疏離、鮮少與人交談互動。相對人能理解一般日常對話
      ，對生活瑣事能切題回應，但對複雜問句的回應內容簡短
      ，言談鬆散缺乏組織。自述有幻聽現象，常聽到已過世之
      母親言語責罵。相對人MMSE測驗得分19分（滿分30分）、
      WAIS-IV魏式成人智力量表第四版得分為66（百分等級：1
      ％）。相對人現階段的認知功能、生活能力皆有缺損，目
      前仍受幻聽症狀干擾，對外界資訊的理解、表達能力有限
      ，亦缺乏適當的財務處理、醫療事務決定的能力。鑑定結
      果認相對人患有思覺失調症，造成精神障礙及其心智缺陷
      ，為意思表示或受意思表示或辨識其意思表示效果之能力
      顯有不足，且其認知功能退化，回復機會甚微，臨床預後
      不佳等語，有該院111年7月27日北總玉醫企字第11106010
      07號書函暨精神鑑定報告書在卷可參（見本院卷第83至89
      頁）。堪認相對人因思覺失調症，日常生活無法自理，表
      達與理解之能力薄弱，堪認相對人未達因精神障礙或其他
      心智缺陷，致不能為意思表示或受意思表示，或不能辨識
      其意思表示之效果之程度，未達應受監護宣告之程度，惟
      其辨識能力顯有不足，有受輔助之必要，爰依職權裁定為
      輔助之宣告。
三、選任輔助人部分：
（一）按受輔助宣告之人，應置輔助人。而法院為輔助之宣告時
      ，應依職權就配偶、四親等內之親屬、最近一年有同居事
      實之其他親屬、主管機關、社會福利機構或其他適當之人
      ，選定一人或數人為輔助人。法院為前項選定及指定前，
      得命主管機關或社會福利機構進行訪視，提出調查報告及
      建議。輔助之聲請人或利害關係人亦得提出相關資料或證
      據，供法院斟酌；法院選定輔助人時，應依受輔助宣告之
      人之最佳利益，優先考量受輔助宣告之人之意見，審酌一
      切情狀，並注意下列事項：(一)受輔助宣告之人之身心狀
      態與生活及財產狀況。(二)受輔助宣告之人與其配偶、子
      女或其他共同生活之人間之情感狀況。(三)輔助人之職業
      、經歷、意見及其與受輔助宣告之人之利害關係。(四)法
      人為輔助人時，其事業之種類與內容，法人及其代表人與
      受輔助宣告之人之利害關係，民法第1113條之1 第1 項、
      第2 項準用民法第1111條及第1111條之1 定有明文。且法
      院為審酌受輔助宣告人之最佳利益，得徵詢主管機關或社
      會福利機構之意見，請其進行訪視或調查，並提出報告及
      建議；輔助宣告之裁定，應同時選定輔助人，並附理由；
      法院為前項之選定前，應徵詢被選定人之意見，家事事件
      法第178 條第2 項準用第106 條第1 項及第168 條第1 項
      、第2 項亦有明文。
（二）相對人乙○○受輔助宣告，本院應依職權選任輔助人。本院
      依職權囑託機構進行訪視。映晟社會工作師事務所據覆略
      以：聲請人為相對人之妹妹，對相對人之身心狀況、受照
      顧狀況及財產狀況均瞭解，為協助相對人管理財產及處理
      相對人機構之費用等事務才提出聲請，相對人已於玉里醫
      院居住逾20年，聲請人未來將安排相對人繼續居住，並使
      用相對人之財產及每月補助費用負擔相對人之醫療費用，
      評估聲請人能充分安排相對人之照顧計畫與財產管理，過
      去無對相對人不利之情，故建議由聲請人擔任其監護人等
      ，有映晟社會工作師事務所111年4月25日晟台成字第1110
      064號函暨成年監護訪視調查評估報告在卷可參（見本院
      卷第23至32頁）。維安社會工作師事務所據覆略以：相對
      人接受訪視時，醫療人員表示相對人有妄想、陳述誇張言
      詞之情況，現況生活可以自理無須他人協助，長期安置在
      玉里醫院，受有良好照顧等，有維安社會工作師事務所11
      1年7月25日維安監宣字第111068號函暨成年人之監護宣告
      案件之訪視評估報告在卷可參（見本院卷第75至81頁）。
（三）本院審酌上開訪視評估報告，認聲請人為相對人之妹，係
      相對人事務之主要處理者，能安排適切相對人之照護計畫
      ，亦有意願擔任相對人之輔助人，故由聲請人負責輔助相
      對人，應能符合相對人之最佳利益，爰選定聲請人甲○○為
      相對人之輔助人。
四、次按受輔助宣告之人為下列行為時，應經輔助人同意。但純
    獲法律上利益，或依其年齡及身分、日常生活所必需者，不
    在此限：一、為獨資、合夥營業或為法人之負責人。二、為
    消費借貸、消費寄託、保證、贈與或信託。三、為訴訟行為
    。四、為和解、調解、調處或簽訂仲裁契約。五、為不動產
    、船舶、航空器、汽車或其他重要財產之處分、設定負擔、
    買賣、租賃或借貸。六、為遺產分割、遺贈、拋棄繼承權或
    其他相關權利。七、法院依前條聲請權人或輔助人之聲請，
    所指定之其他行為，民法第15條之2第1項定有明文。本院另
    認相對人因患有思覺失調症，在生活、人際關係、經濟行為
    功能日趨下降，無法妥適處理自身事務，為保護其利益，聲
    請人聲請相對人之法律行為金額在新臺幣3,000元以上，及
    申辦證件、手機、銀行貸款、申請及領取各種社會福利或補
    助之行為時，亦應經輔助人之同意，爰依民法第15條之2第1
    項第7款規定，裁定如主文第3項所示。
五、再按由民法第15條之2規定可知，受輔助宣告之人並未喪失
    行為能力，且依法並未完全剝奪其財產處分權。再參酌同法
    第1113條之1 規定，並無準用同法第1094條、第1099條及第
    1099條之1 、第1103條第1 項規定，亦即受輔助宣告人之財
    產，不由輔助人管理，輔助人對於受輔助宣告人之財產，並
    無依規定與經法院或主管機關所指定之人會同開具財產清冊
    之必要。本件相對人之精神或心智狀況未達監護宣告之程度
    ，而經本院依職權對其為輔助之宣告，已如前述，依上說明
    ，本件毋庸指定會同開具財產清冊之人，附此敘明。
六、爰裁定如主文。
中　　華　　民　　國　　111 　年　　9 　　月　　13　　日
                   家事法庭     法  官　陳淑媛
以上正本係照原本作成。
如對本裁定抗告，須於裁定送達後10日之不變期間內，向本院提
出抗告狀，並繳納抗告費新臺幣1,000元。
中　　華　　民　　國　　111 　年　　9 　　月　　13　　日
                                書記官  何依姍